臺灣苗栗地方法院刑事判決
111年度交訴字第22號
公  訴  人  臺灣苗栗地方檢察署檢察官
被      告  張明福



上列被告因肇事逃逸案件，經檢察官提起公訴（110年度偵字第6
941號），因被告於本院準備程序中，就被訴之事實為有罪之陳
述，經本院告知簡式審判程序意旨，並聽取當事人之意見後，本
院合議庭裁定改依簡式審判程序審理，判決如下：
    主    文
張明福駕駛動力交通工具發生交通事故，致人傷害而逃逸，處有
期徒刑參月，如易科罰金，以新臺幣壹仟元折算壹日。
    犯罪事實
一、張明福於民國110年7月24日20時39分許，駕駛車牌號碼000-
    0000號自用小客車，行經苗栗縣苑裡鎮121線道與140線道口
    時，不慎與林沅頡騎乘之車牌號碼000-000號普通重型機車
    發生碰撞，造成林沅頡受有雙側上肢、左側下肢多處擦傷，
    雙側腳踝及左膝扭傷，頸部挫傷等傷害（涉犯過失傷害部分
    ，另由檢察官為不起訴處分）。詎料張明福於事故發生後，
    明知已駕駛車輛發生交通事故，並知悉林沅頡可能因此受有
    傷害，竟未予以處理或停留現場等候警方處理，反基於肇事
    逃逸之犯意，駕駛車輛離開現場。
二、案經苗栗縣警察局通霄分局報告臺灣苗栗地方檢察署檢察官
    偵查起訴。
    理    由
壹、證據能力之說明
    本件被告張明福所犯非死刑、無期徒刑或最輕本刑有期徒刑
    三年以上之罪，亦非高等法院管轄第一審案件，且於準備程
    序進行中，被告先就被訴事實為有罪之陳述，經告以簡式審
    判程序之旨，並聽取當事人之意見後，本院依刑事訴訟法第
    273條之1第1項之規定，裁定由受命法官獨任進行簡式審判
    程序，是本件之證據調查，依刑事訴訟法第273條之2規定，
    不受同法第159條第1項、第161條之2、第161條之3、第163
    條之1及第164條至第170條規定之限制，合先敘明。
貳、實體方面
一、上開犯罪事實，訊據被告於本院準備程序及審理中均坦承不
    諱，核與被害人林沅頡於警詢、偵查中證述之情節相符（見
    偵卷第23至26、125至126頁），並有李綜合醫療社團法人苑
    裡李綜合醫院診斷證明書、道路交通事故現場圖、道路交通
    事故調查表報告表㈠、㈡、現場照片、監視器錄影畫面截圖、
    車輛詳細資料報表、證號查詢汽車駕駛人資料、臺灣苗栗地
    方檢察署檢察事務官勘驗報告附卷可考（見偵卷第27至33、
    43、45、51至77、95至98頁），足認被告之任意性自白與事
    實相符，洵值採信。故本案事證明確，被告犯行堪以認定，
    應予依法論科。
二、論罪科刑：
  ㈠核被告所為，係犯刑法第185條之4第1項前段之駕駛動力交通
    工具發生交通事故，致人傷害而逃逸罪。
  ㈡按刑事審判旨在實現刑罰權之分配的正義，故法院對有罪被
    告之科刑，應符合罪刑相當之原則，使輕重得宜，罰當其罪
    ，以契合社會之法律感情，此所以刑法第57條明定科刑時應
    審酌一切情狀，尤應注意該條所列10款事項以為科刑輕重之
    標準，並於同法第59條賦予法院以裁量權，如認「犯罪之情
    狀可憫恕，認科以最低度刑仍嫌過重者，得酌量減輕其刑」
    ，俾使法院就個案之量刑，能斟酌至當。而刑法第59條規定
    所謂「犯罪之情狀」，應審酌其犯罪有無可憫恕之事由，即
    有無特殊之原因與環境，在客觀上足以引起一般同情，以及
    宣告法定低度刑，是否猶嫌過重等，以為判斷（最高法院45
    年度台上字第1165號、51年度台上字第899號判決意旨參照
    ）。查被告於本案事故發生後逕自駕車離去，而未對被害人
    為必要之救護、協助，行為固有不該；然審酌被害人本案所
    受傷害為「雙側上肢、左側下肢多處擦傷，雙側腳踝及左膝
    扭傷，頸部挫傷」，傷勢非重，且被告已於偵查中與被害人
    達成和解，經被害人撤回過失傷害之刑事告訴（見偵卷第87
    頁之刑事撤回告訴狀、第89頁之苗栗縣苑裡鎮調解委員會調
    解書），相較於其他肇事逃逸致人受有重傷、事後否認犯行
    並拒絕賠償之情，本案可非難性顯屬較輕，堪認被告本件犯
    罪所發生之危險及損害非鉅，主觀之惡性應非重大。故以本
    案犯罪情節、所生損害、犯後態度等節衡量，本院認被告所
    犯倘處以最低法定刑度即有期徒刑6月，猶嫌過重，有情輕
    法重而足堪憫恕之情狀，爰依刑法第59條之規定酌量減輕其
    刑，以達罪刑相當之刑法處罰目的。
　㈢爰以行為人之責任為基礎，審酌被告有公共危險之前案紀錄
    （見卷附臺灣高等法院被告前案紀錄表，又檢察官未就被告
    有無構成累犯、或是否加重其刑一事主張或具體指出證明方
    法，依照最高法院刑事大法庭110年度台上大字第5660號裁
    定理由，本院爰不予調查、審斷），未確實注意道路交通安
    全規則之規定謹慎駕車，於本案駕駛車輛行經事發路口時，
    轉彎而疏未注意車前狀況，致與被害人騎乘之機車發生碰撞
    ，造成被害人受有傷害後，又未留置於現場協助警方釐清肇
    責、協助處理事故，逕自離去，缺乏尊重用路人生命安全之
    觀念，實應責難；兼衡其犯後終能坦承犯行，並已與被害人
    成立和解、態度尤佳，暨其行為之動機、目的、手段，及自
    陳高中畢業之智識程度，現擔任作業員、每月收入約新臺幣
    28,000元，需照顧同住父母之家庭生活狀況（見本院卷第38
    頁）等一切情狀，量處如主文所示之刑，並諭知易科罰金之
    折算標準，以資懲儆。
據上論斷，應依刑事訴訟法第273條之1第1項、第299條第1項前
段，刑法第185條之4第1項前段、第59條、第41條第1項前段，判
決如主文。
本案經檢察官馮美珊提起公訴，檢察官林宜賢到庭執行職務。
中　　華　　民　　國　　111 　年　　5 　　月　　23　　日
                  刑事第四庭  法  官  申惟中
以上正本證明與原本無異。　　　　　　　　　　　　　　　　如不服本判決應於收受判決後20日內向本院提出上訴書狀，並應敘述具體理由。其未敘述上訴理由者，應於上訴期間屆滿後20日內向本院補提理由書(均須按他造當事人之人數附繕本)「切勿逕送上級法院」。告訴人或被害人如對本判決不服者，應具備理由請求檢察官上訴，其上訴期間之計算係以檢察官收受判決正本之日期為準。　　　　　　　　　　　　　　　　　　　　　　　      　　　　　　　　　　　　書記官　陳邦旗　　　　　　
中　　華　　民　　國　　111 　年　　5 　　月　　23　　日

附錄本案論罪科刑法條：
中華民國刑法第185條之4
駕駛動力交通工具發生交通事故，致人傷害而逃逸者，處六月以
上五年以下有期徒刑；致人於死或重傷而逃逸者，處一年以上七
年以下有期徒刑。
犯前項之罪，駕駛人於發生交通事故致人死傷係無過失者，減輕
或免除其刑。